ACORDAO-COMPLETO-2356640

ACÓRDÃO 1610/2019 ATA 25/2019 - PLENÁRIO

VISTO, relatado e discutido este recurso de reconsideração, interposto por Celso Corrêa de Albuquerque contra o Acórdão 126/2019-TCU-Plenário.
ACORDAM os ministros do Tribunal de Contas da União, reunidos em sessão do Plenário, diante das razões expostas pela relatora, e com fundamento nos arts. 32, inciso I, e 33 da Lei 8.443/1992, em: 
9.1. conhecer do presente recurso e negar-lhe provimento;
9.2. dar ciência desta deliberação ao recorrente, ao Instituto Nacional do Seguro Social e à Procuradoria-Geral Federal junto à Advocacia-Geral da União, à Controladoria-Geral da União, à Procuradoria da República no Estado do Mato Grosso do Sul e aos demais interessados, nos termos do art. 179, § 7º, do Regimento Interno do TCU.

Recurso de reconsideração interposto contra acórdão que julgou as contas do recorrente irregulares, com imputação de débito, multa e da pena de inabilitação de exercício em cargo de comissão ou função de confiança, em decorrência de irregularidades na concessão de benefícios de aposentadoria por idade rural.

Superintendência Estadual do INSS - Campo Grande/MS - INSS/MPS.

3. Recorrente: Celso Corrêa de Albuquerque (CPF XXX.765.531-XX).
3.1. Interessado: Instituto Nacional do Seguro Social (CNPJ 29.979.036/0001-40).
3.2. Responsáveis: Celso Corrêa de Albuquerque (CPF XXX.765.531-XX) e José Ferreira do Carmo (CPF XXX.203.378-XX).

13.1. Ministros presentes: José Mucio Monteiro (Presidente), Walton Alencar Rodrigues, Benjamin Zymler, Raimundo Carreiro, Ana Arraes (Relatora) e Bruno Dantas.
13.2. Ministros-Substitutos convocados: Augusto Sherman Cavalcanti e Marcos Bemquerer Costa.
13.3. Ministro-Substituto presente: Weder de Oliveira.

ANA ARRAES

ministro-substituto André Luís de Carvalho.

Adoto como relatório a instrução da Secretaria de Recursos, que contou com a anuência do dirigente da subunidade (peças 91 a 92) :
"INTRODUÇÃO
1.	Trata-se de recurso de reconsideração interposto pelo Sr. Celso Corrêa de Albuquerque (peça 71) contra o Acórdão 126/2019-TCU-Plenário (peça 59) .
1.1.	A deliberação recorrida apresenta o seguinte teor:
ACORDAM os Ministros do Tribunal de Contas da União, reunidos em Sessão do Plenário, ante as razões expostas pelo Relator, em:
9.1. considerar revel o Sr. Celso Corrêa de Albuquerque, nos termos do art. 12, § 3º, da Lei n.º 8.443, de 16 de julho de 1992;
9.2. julgar irregulares as contas do Sr. Celso Corrêa de Albuquerque, nos termos dos arts. 16, inciso III, alínea "d", e 19, caput, da Lei nº 8.443, de 1992, para condená-lo ao pagamento do débito apurado nestes autos, com a fixação do prazo de 15 (quinze) dias, contados da ciência deste Acórdão, para comprovar, perante o Tribunal (art. 214, III, "a", do RITCU) , o recolhimento da correspondente dívida em favor do Instituto Nacional do Seguro Social, atualizada monetariamente e acrescida dos juros de mora, calculados desde as datas discriminadas até o efetivo recolhimento, na forma da legislação em vigor, sob as seguintes condições:
	VALOR ORIGINAL (R$) 
	DATA DA OCORRÊNCIA

	21.409,00
	31/05/2009

	20.468,00
	29/06/2009

	22.787,44
	31/10/2009

	15.348,44
	31/12/2009

9.3. aplicar em desfavor do Sr. Celso Corrêa de Albuquerque a multa prevista no art. 57 da Lei nº  8.443, de 1992, sob o valor de R$ 60.000,00 (sessenta mil reais) , com a fixação do prazo de quinze dias, contados da ciência deste Acórdão, para que comprove, perante o Tribunal (art. 214, III, "a", do RITCU) , o recolhimento da dívida ao Tesouro Nacional, atualizada monetariamente na forma da legislação em vigor;
9.4. autorizar, caso requerido, nos termos do art. 26 da Lei nº 8.443, de 1992, e do art. 217 do RITCU, o parcelamento das dívidas fixadas por este Acórdão em até 36 (trinta e seis) parcelas mensais e sucessivas, sobre as quais incidirão a atualização monetária e os correspondentes acréscimos legais, esclarecendo ao responsável que a falta de pagamento de qualquer parcela importará no vencimento antecipado do saldo devedor, sem prejuízo das demais medidas legais;
9.5. autorizar, desde logo, a cobrança judicial das dívidas fixadas por este Acórdão, nos termos do art. 28, inciso II, da Lei nº 8.443, de 1992, caso não atendidas as notificações;
9.6. solicitar, por intermédio do Ministério Público junto ao TCU, que a Advocacia-Geral da União adote as medidas necessárias ao arresto dos bens do responsável, nos termos do art. 60 da Lei nº 8.443, de 1992, e do art. 275 do RITCU, caso não haja, dentro do prazo estabelecido, a comprovação do efetivo recolhimento das aludidas dívidas, devendo o MPTCU atentar para a eventual possibilidade de promover o referido aresto em relação ao valor consolidado do débito imputado contra o responsável em vários outros processos de tomada de contas especial autuados no âmbito do TCU;
9.7. considerar, preliminarmente, graves as infrações cometidas por Celso Corrêa de Albuquerque, nos termos do art. 60 da Lei nº 8.443, de 1992, e do art. 270, § 1º, do RITCU;
9.8. inabilitar o Sr. Celso Corrêa de Albuquerque, pelo período de 5 (cinco) anos, para o exercício de cargo em comissão e de função de confiança no âmbito da administração federal, nos termos do art. 60 da Lei nº 8.443, de 1992, e do art. 270 do RITCU;
9.9. determinar que a unidade técnica envie a cópia deste Acórdão, acompanhado do Relatório e do Voto que o fundamenta, aos seguintes destinatários:
9.9.1. ao Instituto Nacional do Seguro Social (INSS) e à Procuradoria-Geral Federal junto à Advocacia-Geral da União, para ciência e adoção das providências solicitadas pelo item 9.6 deste Acórdão;
9.9.2. à Controladoria-Geral da União, para ciência e adoção das providências determinadas pelo item 9.8 deste Acórdão; e
9.9.3. à Procuradoria da República no Estado do Mato Grosso do Sul, nos termos do art. 16, § 3º, da Lei nº 8.443, de 1992, e do art. 209, § 7º, do RITCU, para o ajuizamento das ações civis e penais cabíveis.
HISTÓRICO
2.	Cuidam os autos de tomada de contas especial instaurada pelo Instituto Nacional do Seguro Social no Estado de Mato Grosso do Sul em desfavor de Celso Corrêa de Albuquerque, como então servidor do INSS, lotado na agência da Previdência Social de Aparecida do Taboado-MS, em decorrência de irregularidades na concessão de benefícios de aposentadoria por idade rural sem a comprovação de condições mínimas para tanto.
2.1.	O procedimento objeto desta Tomada de Contas Especial é proveniente dos relatórios de Monitoramento Operacional de Benefícios realizadas em processos de benefícios, bem como do relatório conclusivo e demais peças processuais provenientes do Processo Administrativo Disciplinar - PAD 35069.000589/2009-53 (peças 6, 7 e 8) .
2.2.	O ex-servidor Celso Corrêa de Albuquerque foi indiciado por intermédio do Processo Administrativo Disciplinar supramencionado, no âmbito do qual se concluiu que ele infringiu os seguintes dispositivos legais: incisos I e III do art. 116 e inciso IX do art. 117, ambos da Lei 8.112/1990, o que resultou na sua demissão (peça 9) .
2.3. 	Concluído o processo no âmbito do Instituto Nacional do Seguro Social - INSS, foi elaborado o Relatório de Tomada de Contas Especial nº 35092.000621/2017-42, que concluiu pela responsabilização do ex-servidor Celso Corrêa de Albuquerque, pelo prejuízo de R$ 73.819,14 em valores originais (peça 35) . 
2.4.	Subsequentemente, os autos foram remetidos à Controladoria-Geral da União que emitiu o Relatório de Auditoria  nº 141/2018, por meio do qual se confirmou a responsabilização do ex-servidor, solidariamente com o segurado falecido José Ferreira do Carmo (peça 36) . 
2.5.	Após a emissão do Certificado de Auditoria (peça 37) e do Parecer do Dirigente do Controle Interno (Peça 38) , ambos com parecer pela irregularidade das contas, bem como do pronunciamento ministerial (peça 39) , o processo foi encaminhado para o Tribunal de Contas da União, para fins de julgamento.
2.6.	No âmbito do Tribunal, por intermédio da instrução inicial (peça 42) , foi proposta a realização de diligência junto ao Cartório do 1º Ofício do Fórum Joviano Pacheco Aguirre/Comarca de Jales/SP. 
2.7. 	A diligência foi cumprida por meio do Ofício 0277/2018-TCU/SECEX-MS, de 2/4/2018 (peça 47) , e a resposta inclusa nas peças 48 e 49, com a descrição do rol de herdeiros e respectivo plano de partilha de bens e individualização dos pagamentos a cada um.
2.8. 	Em cumprimento à proposta de encaminhamento constante da instrução de peça 51, a qual recebeu o de acordo da Unidade Técnica, foi promovida a citação do Sr. Celso Corrêa de Albuquerque, mediante o Ofício 0523/2018-TCU/SECEX-MS, datado de 7/6/2018 (peça 54) . 
2.9. 	Apesar de o ofício ter sido entregue no endereço do responsável, conforme pesquisa de endereço à época (peça 53) , o Sr. Celso Corrêa de Albuquerque não atendeu a citação e não se manifestou quanto à irregularidade verificada. 
2.10.	Transcorrido o prazo regimental fixado, mantendo-se inerte, o responsável foi  considerado revel, dando-se prosseguimento ao processo, de acordo com o art. 12, § 3º, da Lei 8.443/1992.
2.11.	A Secex/MS propôs a irregularidade das contas do Sr. Celso Corrêa de Albuquerque  para condená-lo em débito e em multa (peças 56-57) .
2.12. 	O representante do Ministério Público manifestou-se de acordo com a proposta da unidade técnica (peça 58) .
2.13.	O relator, Min. André Luís de Carvalho, acolheu integralmente a proposta da unidade técnica e o parecer do MPTCU (peça 60) .
2.14.	O Tribunal de Contas da União proferiu o Acórdão 126/2019-TCU-Plenário (peça 59) .
2.15.	Irresignado, o Sr. Celso Corrêa de Albuquerque interpôs o presente recurso de reconsideração.
EXAME DE ADMISSIBILIDADE
3.	Reitera-se o exame preliminar de admissibilidade (peças 76-77) , ratificado à peça 79 pela relatora, Ministra Ana Arraes, que concluiu pelo conhecimento do recurso de reconsideração interposto por Celso Corrêa de Albuquerque, nos termos dos artigos 32, inciso I, e 33 da Lei 8.443/1992, c/c o artigo 285 do RI/TCU, suspendendo-se os efeitos dos itens 9.2, 9.3, 9.5, 9.6, 9.7 e 9.8 do Acórdão 126/2019-TCU-Plenário.
EXAME TÉCNICO
4.	Delimitação do recurso.
4.1.	Constitui objeto do recurso definir se:  
	a) há a responsabilidade do Sr. Celso Corrêa de Albuquerque;
	b) a existência de ações de improbidade administrativa vincula o juízo do TCU;
	c) hipossuficiência financeira, idade avançada, doença e tratamento de saúde impedem a imputação de débito e multa;
	d) o julgamento das contas do recorrente obedeceu a proporcionalidade, a razoabilidade e a dignidade da pessoa humana.
Da responsabilidade 
Razões recursais
5.1.	O recorrente relata situações precárias de trabalho no INSS, o que poderia ser um atenuante aos erros cometidos (peça 71, p. 5-6) .
5.2.	Alega não pode ser responsabilizado pois não foi demonstrado nos autos que agiu com desonestidade, dolo, culpa ou má-fé, já que observou as normas cabíveis na época da concessão (peça 71, p. 6-7) .
5.3.	Defende que há, a seu favor, decisões judiciais proferidas pelo TJMS e da segunda instância - TRF da 3a. Região, reconhecendo a correta concessão de benefícios rurais (peça 71, p. 9-10) . 
Análise
6.	Não assiste razão ao recorrente.
6.1.	O Tribunal, por meio do Acórdão 126/2019-TCU-Plenário, julgou irregulares as contas do Sr. Celso Corrêa de Albuquerque, condenando-o ao pagamento da quantia de R$ 80.012,88 em valores históricos, além da multa prevista no art. 57 da Lei nº 8.443, de 1992, sob o valor de R$ 60.000,00. 
6.2.	Os valores impugnados referem-se à habilitação e concessão de benefícios previdenciários por idade, contrariando os requisitos do inciso II do art. 106, inciso I do art. 39, art. 38, art. 142 §3º, art. 16 e art. 74 da Lei 8.213/91; art. 20 §3º da Lei 8.743/93; art. 22 e inciso II do art. 13, inciso I e §5º do art. 16 e §3º do art. 22 do Decreto 3.048/99 e 182 do Regulamento da Previdência Social aprovado pelo Decreto 3.048/99, e são os seguintes (peça 51, p. 4) :
	Beneficiário (a) 
	CPF
	Período
	Valor recebido (original) 

	Antonio Morrete Parra
	XXX.383.968-XX
	6/3/2007 a 31/12/2009
	15.348,44

	José Miguel de Oliveira
	XXX.119.201-XX
	4/10/2004 a 31/05/2009
	21.409,00

	José Ferreira do Carmo
	XXX.203.378-XX
	3/3/2005 a 29/6/2009
	20.468,00

	Aparecida Rufo Porato
	XXX.834.698-XX
	25/8/2006 a 31/10/2009
	22.787,44

6.3.	A presente tomada de contas especial é proveniente de parte das apurações contidas no Processo Administrativo Disciplinar nº 35069.000589/2009-93 que abrange 38 benefícios concedidos de forma irregular, entre os quais os 4 ora abordados (peças 6-8) .
6.4. 	As apurações objeto do referido PAD decorreram de denúncia anônima recebida na Agência da Previdência Social - APS de Santa Fé do Sul/SP, que relatou suspeitas de irregularidades nas concessões de benefícios na APS de Aparecida do Taboado/MS. Ao final, despontaram como indiciados os servidores Celso Correa de Albuquerque, Técnico do Seguro Social, matrícula 0886.027 e Rogério Flávio de Queiroz Blini, Técnico Previdenciário, matricula l.424.394.
6.5.	O PAD foi submetido à Consultoria Jurídica do MPS, que após analisar as peças de defesa, os aspectos formais e a conduta dos servidores indiciados, emitiu o Parecer Nº 479/2013/CONJURMPS/CGU/AGU, que foi chancelado pelo Ministro de Estado da Previdência Social, no qual deliberou pelo acolhimento a manifestação da Consultoria, aplicando as seguintes penalidades (peça 25, p. 4) :
a) de DEMISSÃO ao servidor Celso Correa de Albuquerque, matrícula 0886.027, com fulcro nos incisos IX do art. 117, c/c o inciso XIII do art. 132 da Lei nº 8112/90, por ter cometido a infração administrativa de valer-se do cargo para lograr proveito pessoal ou de outrem, em detrimento da dignidade da função pública, conforme Portaria nº 393, publicada no DOU de 09/09/2013;
b) de ADVERTÊNCIA ao servidor Rogério Flávio de Queiroz Blini, matrícula 1.424.394, com base no art. 116, 1 e III, c/c o art. 127, inciso I e o art. 129, da Lei 8112/90, por ter descumprido os deveres de exercer com zelo e dedicação as atribuições do cargo e não observar as normas legais e regulamentares, deixando de aplicá-la em razão da prescrição, com fulcro no art. 142, 1, da Lei nº 8112/90, conforme Decisão publicada do BS/INSS nº 173 de 06/09/2013.
6.6.	Quanto ao exame das razões recursais, não merece prosperar o argumento referente à estrutura precária do INSS, uma vez que o recorrente não apresenta provas de como essa dificuldade poderia afetar o exercício de sua atividade profissional no órgão. 
6.7.	O Sr. Celso Corrêa de Albuquerque menciona, ainda, que há decisões judiciais favoráveis aos seguintes beneficiários: Maria Fagundes Dias, Aurora Aparecida Ferreira, Aurora Maria Fazio, Neide Alves Alcazas, Airton Alves de Lima, Maria Myrtes de Souza Guimarães, Izaura da Silva Borges (peça 71, p. 9-10) . Segundo o recorrente, o reconhecimento judicial dos benefícios o favorece visto que comprova a legalidade das referidas concessões. 
6.8.	No entanto, pode-se observar que não consta, nesta relação, o nome dos 4 beneficiários que são objeto do presente processo. Dessa forma, a alegação de que há decisões judiciais favoráveis deve ser rejeitada.
6.9.	O recorrente também argumenta que não cabe a sua responsabilização dado que não restaram comprovados que seus atos na concessão dos benefícios foram praticados com desonestidade, dolo, culpa ou má-fé.
6.10. 	No entanto, o PAD apontou, de forma consistente, que o recorrente, Sr. Celso Corrêa de Albuquerque, concedeu irregularmente benefícios previdenciários, gerando pagamentos indevidos a terceiros, sem que os mesmos tivessem direito a percebê-los, causando prejuízo aos cofres públicos, em clara violação aos arts. 116, incisos I e III, 117, inciso IX, e 132, inciso XIII, da Lei 8.112/90, e bem como aos arts. 22 e 182 do Decreto 3048/99 (peças 6-8) .
6.11. 	Observa-se que o recorrente não apresentou argumentos e documentos suficientes para comprovar que os benefícios ora glosados foram concedidos de forma regular a fim de superar as constatações dos atos irregulares presentes nos autos, o que impõe a manutenção da condenação.
6.12. 	Cabe destacar que a responsabilidade dos jurisdicionados perante o TCU é de natureza subjetiva, caracterizada mediante a presença de simples culpa stricto sensu, sendo desnecessária a caracterização de conduta dolosa ou má-fé do gestor para que este seja responsabilizado (Acórdão 9004/2018-TCU-Primeira Câmara, rel. Min. Bruno Dantas) .
6.13. 	Logo, conforme a firme jurisprudência, a responsabilização perante o Tribunal exige apenas a verificação da ocorrência de culpa stricto sensu, em qualquer uma de suas modalidades (imprudência, imperícia e negligência) , o que restou evidenciado, no presente caso concreto, diante da conduta da Sr. Celso Correa de Albuquerque de autorizar a concessão, de forma irregular, de benefícios previdenciários, gerando pagamentos indevidos a terceiros, sem que estes tivessem direito a percebê-los. 
Ações por improbidade administrativa 
Razões recursais
7. 	O recorrente alega há ações por improbidade administrativa com o mesmo objeto a ponto de vincular o juízo do TCU (peça 71, p. 11) .
Análise
8. 	Não assiste razão ao recorrente.
8.1.	A ação de improbidade administrativa tem natureza civil e sua persecução é implementada pelo Ministério Público, de maneira que os processos a cargo do TCU seguem normas específicas aos processos de controle externo, obviamente observados princípios e direitos vigentes no ordenamento jurídico brasileiro. Nesse sentido, o seguinte enunciado demonstra a independência de instâncias e a aplicabilidade da Lei de Improbidade Administrativa no âmbito dos processos judiciais de natureza cível: 
'A jurisdição exercida pelo TCU tem assento constitucional e é exercida de forma autônoma à persecução eventualmente realizada pelo Ministério Público com base na Lei de Improbidade Administrativa. Não há bis in idem caso ocorra condenação do responsável a ressarcir o erário em ambos os processos, uma vez que a parte pode demonstrar a uma das instâncias a quitação do débito já efetuada à outra instância (Acórdão 1000/2015-TCU-Plenário, rel. Min. Benjamin Zymler) .
8.2.	Cabe acrescentar que a independência entre as instâncias permite que uma mesma conduta seja valorada de forma diversa, em ações de natureza penal, civil e administrativa. A ação por improbidade administrativa, de natureza civil, não vincula o juízo de valor formado na seara administrativa. Apenas a sentença absolutória no juízo penal fundada no reconhecimento da inexistência material do fato tem habilidade para repercutir no TCU e afastar a imposição de obrigações e sanções de natureza administrativa  (Acórdão 344/2015-TCU-Plenário, rel. Min. Walton Alencar Rodrigues) .
8.3. 	Portanto, é descabida a alegação de que a existência de ações por improbidade administrativa vincula o juízo do Tribunal. 
Hipossuficiência financeira, idade avançada, doença e tratamento de saúde
Razões recursais
9. 	O recorrente alega hipossuficiência financeira, idade avançada, doença e tratamento de saúde para impedir a imputação de débito e multa (peça 71, p. 11-12) .
Análise
10.	A alegada desfavorável situação financeira não favorece o recorrente. Consoante a jurisprudência do TCU, a dosimetria adotada na aplicação de multas é pautada pelo nível de gravidade dos ilícitos, sua materialidade e o grau de culpabilidade do agente, não guardando relação com a capacidade financeira do responsável (Acórdão 7487/2015-TCU-Primeira Câmara, rel. Min. Bruno Dantas) .
10.1.	Por fim, as alegações de hipossuficiência financeira, idade avançada e doença grave não impedem a imputação de débito ou aplicação de multa ao responsável, embora seja possível o parcelamento das dívidas, no âmbito do TCU, em razão de situação econômica desfavorável do devedor (Acórdão 3248/2015-TCU-Primeira Câmara, rel. Min. Benjamin Zymler) .
10.2.	Por fim, cumpre informar que o Tribunal autorizou (item 9.4) o parcelamento das dívidas fixadas no acórdão recorrido em até 36 (trinta e seis) parcelas mensais e sucessivas, nos termos do art. 26 da Lei nº 8.443, de 1992, e do art. 217 do RITCU. 
10.3.	Sendo assim, não há como acolher as razões apresentadas.
Proporcionalidade e razoabilidade
Razões recursais
11.	O recorrente defende que o julgamento de suas contas deve observar a proporcionalidade, razoabilidade e a dignidade da pessoa humana (peça 71, p. 12) .
Análise
12.	Conforme apurado neste processo, o Sr. Celso Correa de Albuquerque, na função de Técnico do Seguro Social do INSS, foi o responsável pela concessão indevida de benefícios (aposentadorias rurais por idade) , na agência da Previdência Social de Aparecida do Taboado/MS, aos Srs. Antonio Morrete Parra, José Miguel de Oliveira, José Ferreira do Carmo e Aparecida Rufo Porato, gerando pagamentos indevidos aos benificiários.
12.1.	Desse modo, tendo sido realizadas, no âmbito do Tribunal, de acordo o devido processo legal, a apuração dos fatos, a identificação do responsável e a quantificação do dano ocorrido em virtude de irregularidades cometidas na concessão indevida de aposentadorias rurais por idade, verifica-se que  o julgamento das contas do Sr. Celso Correa de Albuquerque observou a proporcionalidade, a razoabilidade e os demais princípios legais e constitucionais aplicáveis.
12.2.	Isto posto, não há como acolher as razões apresentadas.
CONCLUSÃO
13.	Da análise do recurso apresentado, verifica-se que:
	a) conforme a firme jurisprudência, a responsabilização perante o Tribunal exige apenas a verificação da ocorrência de culpa stricto sensu, em qualquer uma de suas modalidades (imprudência, imperícia e negligência) , o que restou evidenciado, no presente caso concreto, diante da conduta da Sr. Celso Correa de Albuquerque de autorizar a concessão, de forma irregular, de benefícios previdenciários, gerando pagamentos indevidos a terceiros, sem que estes tivessem direito a percebê-los;  
	b) a independência entre as instâncias permite que uma mesma conduta seja valorada de forma diversa, em ações de natureza penal, civil e administrativa; a existência de ações por improbidade administrativa com o mesmo objeto não vincula o juízo do Tribunal; 
	c) as alegações de hipossuficiência financeira, idade avançada e doença grave não impedem a imputação de débito ou aplicação de multa ao responsável; e
	d) tendo sido realizadas, no âmbito do Tribunal, de acordo o devido processo legal, a apuração dos fatos, a identificação do responsável e a quantificação do dano ocorrido em virtude de irregularidades cometidas na concessão indevida de aposentadorias rurais por idade, verifica-se que  o julgamento das contas do Sr. Celso Correa de Albuquerque observou a proporcionalidade, a razoabilidade e os demais princípios legais e constitucionais aplicáveis.
PROPOSTA DE ENCAMINHAMENTO
14.	Ante o exposto, submete-se à consideração superior a presente análise do recurso de reconsideração interposto pelo Sr. Celso Corrêa de Albuquerque contra o Acórdão 126/2019-TCU-Plenário, propondo-se, com fundamento nos artigos 32, inciso I, e 33 da Lei 8.443/1992, c/c o artigo 285 do RI/TCU:
	a) conhecer do presente recurso e, no mérito, negar-lhe provimento;
	b) dar ciência da deliberação que vier a ser adotada ao recorrente, ao Instituto Nacional do Seguro Social (INSS) e à Procuradoria Geral Federal (PGF) junto à Advocacia-Geral da União, à Controladoria-Geral da União, à Procuradoria da República no Estado do Mato Grosso do Sul e aos demais interessados."
O representante do Ministério Público junto ao TCU, subprocurador-geral Paulo Soares Bugarin, anuindo à proposta da unidade instrutiva, assim se manifestou:
"Examina-se recurso de reconsideração interposto pelo Sr. Celso Corrêa de Albuquerque (peça 71) contra o Acórdão 126/2019-TCU-Plenário (peça 59) , por meio do qual este tribunal julgou irregulares suas contas, condenou-o em débito e aplicou-lhe a multa prevista no art. 57 da Lei nº 8.443/92, no valor de R$ 60.000,00 (sessenta mil reais) . 
2. A condenação refere-se a irregularidades na habilitação e concessão de benefícios previdenciários por idade, contrariando os requisitos do inciso II do art. 106; inciso I do art. 39; art. 38, art. 142, § 3º; art. 16 e art. 74 da Lei nº 8.213/91; art. 20, § 3º, da Lei nº 8.743/93; inciso II do art. 13; inciso I e § 5º do art. 16; e § 3º do art. 22 do Decreto nº 3.048/99 e art. 182 do Regulamento da Previdência Social, aprovado pelo Decreto nº 3.048/99. 
3. Da análise efetuada pela Serur (peça 91) , constata-se que os argumentos apresentados na peça recursal (peça 71) não são suficientes para elidir as ocorrências apontadas nos autos e que fundamentaram a condenação imposta pelo Tribunal, sendo, por conseguinte, incapazes de alterar a deliberação recorrida. 
4. Desse modo, considerando adequada a análise da unidade técnica, este representante do Ministério Público de Contas manifesta-se de acordo com a proposta de encaminhamento (peça 91, p. 7-8) , no sentido de que esta Corte conheça e negue provimento ao presente recurso de reconsideração, mantendo-se os exatos termos do Acórdão 126/2019-TCU-Plenário."
	É o relatório.

não há.

Subprocurador-geral Paulo Soares Bugarin.

TOMADA DE CONTAS ESPECIAL. FRAUDE NA CONCESSÃO DE BENEFÍCIOS PREVIDENCIÁRIOS. CITAÇÃO. REVELIA. EXCLUSÃO DOS BENEFICIÁRIOS. CONTAS IRREGULARES. DÉBITO. MULTA. SOLICITAÇÃO PARA O ARRESTO DE BENS. INABILITAÇÃO TEMPORÁRIA PARA O EXERCÍCIO DE FUNÇÃO PÚBLICA NA ADMINISTRAÇÃO PÚBLICA FEDERAL. RECURSO DE RECONSIDERAÇÃO. CONHECIMENTO. NÃO PROVIMENTO. CIÊNCIA.

TOMADA DE CONTAS ESPECIAL (TCE)

Secretaria de Recursos (Serur).

Este processo trata de tomada de contas especial instaurada pelo Instituto Nacional do Seguro Social no Estado de Mato Grosso do Sul em desfavor de Celso Corrêa de Albuquerque, então servidor do órgão, lotado na agência da previdência social de Aparecida do Taboado, MS, em decorrência de irregularidades cometidas na concessão de benefícios de aposentadoria.
O Acórdão 126/2019-TCU-Plenário, de relatoria do ministro-substituto André Luís de Carvalho, julgou irregulares as contas do responsável, com imputação de débito e multa, solicitando o arresto de seus bens e o inabilitando por cinco anos para o exercício de cargo em comissão e de função de confiança no âmbito da administração pública federal.
Irresignado com essa decisão, Celso Corrêa de Albuquerque interpôs o presente recurso de reconsideração.
Preliminarmente, ratifico o despacho exarado no sentido de que este recurso merece ser conhecido, porquanto preenchidos os requisitos de admissibilidade.
No que tange aos argumentos apresentados, anuo às conclusões da Secretaria de Recursos, as quais foram acompanhadas pelo representante do Ministério Público junto ao TCU, subprocurador-geral Paulo Soares Bugarin, sem prejuízo dos destaques a seguir.
Os argumentos recursais não devem ser acatados pois que não lograram elidir a culpa stricto sensu do recorrente por ter autorizado, de forma irregular, a concessão de benefícios previdenciários, gerando pagamentos indevidos a terceiros, sem que estes tivessem direito a percebê-los. Igualmente, ainda que as irregularidades discutidas nestes autos estejam sendo apuradas em outras instâncias administrativas ou judiciais, está consolidado o entendimento de que o princípio da independência das instâncias permite que o TCU cumpra seu dever constitucional de julgar as contas daqueles que utilizem, arrecadem, guardem, gerenciem ou administrem dinheiros, bens e valores públicos ou pelos quais a União responda ou que, em nome desta, assumam obrigações de natureza pecuniária.
As alegações de hipossuficiência financeira, idade avançada e doença grave por parte do responsável, ainda que eventualmente passíveis de ponderação no exercício do poder sancionatório, não impedem que esta Corte de Contas lhe impute débito e, no tocante à multa, não encontram nos autos elementos que justifiquem sua redução.
Por fim, ao contrário do que foi aduzido por Celso Albuquerque, o julgamento de suas contas observou os princípios da proporcionalidade e da razoabilidade, bem como dos demais princípios legais e constitucionais aplicáveis ao caso concreto.
Portanto, como o recorrente não trouxe aos autos argumentos ou documentos capazes de modificar o julgado combatido, este deve permanecer inalterado. 
	Ante o exposto, VOTO por que seja aprovada a minuta de deliberação que submeto a este Colegiado.
TCU, Sala das Sessões Ministro Luciano Brandão Alves de Souza, em 10 de julho de 2019.
ANA ARRAES 
Relatora